【裁判字號】    98,家聲,89
【裁判日期】    980623
【裁判案由】    酌定管理報酬
【裁判全文】
臺灣嘉義地方法院民事裁定  98年度家聲字第89號
聲  請  人  黃裕中律師(即甲○之遺產管理人)
上列當事人聲請酌發管理報酬等事件，本院裁定如下：
    主    文
被繼承人甲○之遺產管理人黃裕中因管理遺產之管理報酬確定為
新臺幣20,789元。
聲請程序費用新臺幣1,000元由被繼承人甲○之遺產負擔。
    理    由
一、聲請意旨略以：鈞院96年度家抗字第50號民事裁定選任聲請
    人為繼承人甲○之遺產管理人，准對甲○之繼承人為公示催
    告，並自公示催告最後登載新聞紙之日即民國97年2月5日起
    1年2月內承認繼承，迄今公示催告期間屆滿，仍無人承認繼
    承，亦無債權人或遺贈人主張權利。查被繼承人甲○遺產僅
    有坐落嘉義縣太保市○○○段329之1地號土地，應有部分5
    分之1，經他共有人龔先化訴請分割共有物事件，案經鈞院
    97年度訴字第374號民事判決確定後，聲請人並已辦妥分割
    登記，取得分割後坐落嘉義縣太保市○○○段329之2地號土
    地，及同段329-5地號土地、應有部分5分之1之所有權狀，
    本件遺產管理事業業已完成，爰依民法第1183條規定請求鈞
    院酌定報酬，本件遺產管理期間，聲請人除清理遺產、代繳
    遺產稅賦等事務外，並辦理分割共有物事件判決分割、分割
    登記等事宜，嗣鈞院酌定遺產管理報酬後，須再對遺產強制
    執行取償，即本次聲請人進行遺產管理事物為遺產管理事
    件、分割共有物事件辦理分割登記事件、強制執行事
    件等四個程序，爰請求按財政部對律師職業課稅標準每一程
    序新臺幣（下同）4萬元計算，共計16萬元之報酬。另代墊
    地價稅款624元、地政規費1,421元；本件嗣強制執行終結取
    償報酬後，如有剩餘將依民法第1185條規定歸屬國庫等語。
    並提出本院97年度訴字第374號民事判決書、更正聲請狀、
    裁定書、確定證明書、複丈通知書、土地所有權狀影本、地
    價稅、地政規費收據影本各1份為證。
二、按遺產管理人，得請求報酬，其數額由親屬會議按其勞力及
    其與被繼承人之關係酌定之；管理報酬，應依民法第1183條
    規定，聲請法院酌定，並請優先分配，其請求標準，不得低
    於孳息收入部分十分之三及遺產現值百分之一；又代管期間
    墊付之稅費、雇人監管費用、律師暨訴訟費用及其他必要費
    用，於遺產處分時收回歸墊。但經法院執行拍賣者，應併同
    前項報酬聲請優先分配後歸墊；民法第1183條、財政部訂頒
    之「代管無人承認繼承遺產作業要點」第14點第3項、第4項
    分別定有明文。
三、查被繼承人甲○遺有坐落嘉義縣太保市○○○段329之1地號
    土地，應有部分5分之1，業經本院97年度訴字第374號民事
    判決分割完畢，上開土地面積共計1,562平方公尺，公告現
    值為1,200元/平方公尺，而被繼承人之權利範圍係1/5，則
    本件被繼承人之遺產現值為374,880元（1,562平方公尺乘以
    1,200元，再乘以1/5=374,880元）等情，此有上開民事判決
    書影本及土地登記謄本各1份附卷可證，並經本院依職權調
    閱上開民事卷宗查核屬實，自堪信為真實；則依前揭代管無
    人承認繼承遺產作業要點第14點第3項：「不得低於遺產現
    值百分之一」，本院審酌上遺產之公告現值既為374,880元
    ，及遺產管理人付出之心力等各項情狀，認遺產管理人請求
    之管理報酬以該遺產現值百分之5即為18,744元為管理報酬
    之範圍內，應屬合理；另本件遺產管理人代墊之地價稅款62
    4元及地政規費1,421元，共計2,045元，故本院核定遺產管
    理人之管理報酬共計20,789元（18,744元+2,045元=20,789
    元）。至聲請人請求按財政部對律師職業課稅標準每一程序
    4萬元計算本件管理報酬，與上述代管無人承認繼承遺產作
    業要點規定不符，本院不另為駁回之諭知，附此敘明。
四、依非訟事件法第157條，裁定如主文。
中    華    民    國    98    年    6     月    23    日
                      家事法庭法  官  黃仁勇
以上正本係照原本作成。
如對本裁定抗告，須於裁定送達後10日之不變期間內，向本院提
出抗告狀，並繳納抗告費新臺幣1,000元。
中    華    民    國    98    年    6     月    23    日
                              書記官  孫靜芳


司法院資訊處製作；財團法人民間司法改革基金會備份。
